臺灣基隆地方法院刑事裁定　　　　　　 100年度撤緩字第18號
聲　請　人　臺灣基隆地方法院檢察署檢察官
受　刑　人　陳俊男
上列聲請人因受刑人妨害自由案件（本院97年度訴字第307 號判
決確定），聲請撤銷緩刑之宣告（100 年度執聲字第267 號），
本院裁定如下：
    主  文
陳俊男所受緩刑之宣告撤銷。
    理  由
一、聲請意旨略以：受刑人陳俊男因剝奪他人行動自由案件，經
    本院於民國97年4 月30日以97年度訴字第307 號判決，判處
    有期徒刑6 月，如易科罰金以新臺幣（下同）1,000 元折算
    1 日，緩刑4 年，該判決於97年6 月9 日確定。而受刑人復
    於緩刑期內之99年10月26日更犯剝奪他人行動自由及教唆誣
    告罪，經本院於100 年2 月15日以99年度訴字第1002號判決
    ，各判處有期徒刑6 月，應執行有期徒刑9 月，該判決於10
    0 年3 月21日確定。受刑人前所受緩刑之宣告顯已難收其預
    期效果，爰依刑法第75條第1 項第1 款規定，聲請將上述緩
    刑之宣告撤銷。
二、按緩刑之宣告應撤銷者，由受刑人所在地或其最後住所地之
    地方法院檢察官聲請該法院裁定之。刑事訴訟法第476 條定
    有明文。次按受緩刑之宣告，於緩刑期內因故意犯他罪，而
    在緩刑期內受逾六月有期徒刑之宣告確定者，撤銷期宣告，
    刑法第75條第1 項第1 款固定有明文。惟參酌刑法第74條第
    1 項所謂「受2 年以下有期徒刑、拘役或罰金之宣告」，係
    指宣告之本刑而言，並不包括減刑之宣告（最高法院65年度
    第一次刑庭庭推總會議決議、78年度台非字第132 號判決意
    參照），而刑法第75條與第74條既同屬於緩刑章之規定，且
    條文用語均為「刑之宣告」，目的皆在於考量緩刑適當性，
    無論依文義解釋或體系解釋，二者自應為相同之解釋，始符
    合體系價值之一貫與完整，是刑法第75條第1 項第1 款規定
    之「刑之宣告」，應係指宣告之本刑。又「緩刑期內因故意
    犯他罪，而在緩刑期內受6 月以下有期徒刑、拘役或罰金之
    宣告確定者」足認原宣告之緩刑難收其預期效果，而有執行
    刑罰之必要者，得撤銷其宣告，刑法第75條之1 第1 項第2
    款固有明定。惟考其立法意旨，即「... 二關於緩刑之撤銷
    ，現行法第75條第1 項固已設有兩款應撤銷緩刑之原因；至
    得撤銷緩刑之原因，則僅於保安處分章內第93條第3 項與撤
    銷假釋合併加以規定，體例上不相連貫，實用上亦欠彈性。
    ... 爰參酌上開立法例【即德國、奧地利現行立法例】增訂
    本條，於第1 項分設4 款裁量撤銷之原因，其理由如次：(一)
    現行關於緩刑前或緩刑期間故意犯他罪，而在緩刑期內受得
    易科罰金之有期徒刑之宣告者，列為應撤銷緩刑之事由，因
    認過於嚴苛，而排除第75條應撤銷緩刑之事由，移列至得撤
    銷緩刑事由，俾使『法官依被告再犯情節，而裁量是否撤銷
    先前緩刑之宣告』；其次，如有前開事由，但判決宣告拘役
    、罰金時，可見行為人仍未見悔悟，有列為得撤銷緩刑之事
    由，以資彈性適用，爰於第1 項第1 款、第2 款增訂之。..
    . 三本條採用『裁量撤銷主義』，賦與法院撤銷與否之權限
    ，特於第1 項規定實質要件為『足認原宣告之緩刑難收其預
    期效果，而有執行刑罰之必要』，供作審認之標準。... 」
    核亦足見，於上揭「得」撤銷緩刑之情形，法官應依職權本
    於合目的性之裁量，妥適審酌被告所犯前後數罪間，關於法
    益侵害之性質、再犯之原因、違反法規範之情節是否重大、
    被告主觀犯意所顯現之惡性及其反社會性等情，是否已使前
    案原為促使惡性輕微之被告或偶發犯、初犯改過自新而宣告
    之緩刑，已難收其預期之效果，而確有執行刑罰之必要，此
    與刑法第75條第1 項所定2 款要件有一具備，即毋庸再行審
    酌其他情狀，應逕予撤銷緩刑之情形，尚有不同。
三、經查：聲請意旨所指本件受刑人陳俊男因剝奪他人行動自由
    案件，經本院於97年4月30日以97年度訴字第307號判決，判
    處有期徒刑6月，如易科罰金以1,000元折算1日，緩刑4年，
    該判決於97年6月9日確定（下稱前案）。而受刑人復於緩刑
    期內之99年10月26日更犯剝奪他人行動自由及教唆誣告罪，
    經本院於100年2月15日以99年度訴字第1002號判決，各判處
    有期徒刑6月，應執行有期徒刑9月，該判決於100年3月21日
    確定（下稱後案）等情，業據本院核閱卷附之上開2 案件判
    決書及臺灣高等法院被告前案紀錄表等件查證屬實，是受刑
    人於緩刑期內故意再犯刑法第302條第1項剝奪他人行動自由
    罪及同法第29條、第169條第1項之教唆誣告罪，而在緩刑期
    內各受6 月以下有期徒刑宣告確定之事實，足可認定，是被
    告前案所受緩刑之宣告是否撤銷，自應依刑法第75條之1第1
    項第2 款規定，審酌被告前案緩刑之宣告，是否難收其預期
    效果，而有執行刑罰之必要。檢察官以被告在後案經本院就
    其所犯剝奪他人行動自由罪及教唆誣告罪所定「執行刑」9
    月，已逾有期徒刑6月，而依刑法第75條第1項第1 款所定「
    於緩刑期內因故意犯他罪，而在緩刑期內受逾六月有期徒刑
    之宣告確定者」為由，聲請本院撤銷被告前案所受緩刑之宣
    告，於法尚有未合。本院審酌受刑人所犯上開案件均屬故意
    犯罪，且前後案均係犯罪質相同之剝奪他人行動自由罪，又
    受刑人明知其仍在前案緩刑期內，當循規蹈矩，竟仍漠視法
    令，再犯剝奪他人行動自由罪，且為脫免買責，教唆他人犯
    誣告罪，所生危害非輕，顯見其並未因前開緩刑之寬典而知
    所警惕。是以，受刑人前案所受上揭緩刑之宣告，顯難收其
    預期效果，仍有執行刑罰之必要。從而聲請人於後案判決確
    定後6 個月內，聲請撤銷受刑人前案緩刑之宣告，核與現行
    刑法第75條之1第1項第2款規定相符，應予准許。
四、依刑事訴訟法第476條，刑法第75條之1第1項第2款，裁定如
    主文。
中    華    民    國   100    年    4     月    18    日
                  刑事第二庭法  官  劉桂金
以上正本證明與原本無異。
對於本件裁定如有不服，應於收受送達後5日內，向本院提出抗
告書狀，敘述抗告之理由，抗告於臺灣高等法院。
中    華    民    國   100    年    4     月    18    日
                            書記官  劉如純